【裁判字號】    95,訴,70
【裁判日期】    950407
【裁判案由】    強盜等
【裁判全文】
臺灣新竹地方法院刑事判決          九十五年度訴字第七０號
公  訴  人  臺灣新竹地方法院檢察署檢察官
被      告  庚○○
                    （
指定辯護人  本院公設辯護人丙○○
上列被告因強盜等案件，經檢察官提起公訴（九十四年度偵字第
六０四四號），本院判決如下：
    主      文
庚○○共同意圖為自己不法之所有，以恐嚇使人將本人之物交付
，處有期徒刑拾月。扣案之開口活動扳手肆支，沒收；又共同連
續意圖為自己不法之所有，結夥三人以上攜帶兇器，以強暴、脅
迫至使不能抗拒，而取他人之物，處有期徒刑捌年陸月。扣案之
可發射子彈具有殺傷力仿BERETTA廠M9型半自動改造手槍壹枝（
含彈匣壹個，槍枝管制編號：壹壹零貳零貳捌柒號），沒收
。應執行有期徒刑玖年。扣案之開口活動扳手肆支、可發射子彈
具有殺傷力仿BERETTA廠M9型半自動改造手槍壹枝（含彈匣壹個
，槍枝管制編號：壹壹零貳零貳捌柒號），均沒收。
    事      實
一、庚○○意圖為自己不法之所有，基於恐嚇取財之犯意及加重
    竊盜之概括犯意，分別與辛○○（另案由檢察官併由臺灣苗
    栗地方法院審理中）、綽號「毛仔」不詳年籍姓名成年男子
    共同基於犯意聯絡，為下列恐嚇取財及連續竊盜、加重竊盜
    行為：
（一）於民國九十四年十月二十日晚上九時許，辛○○駕駛懸掛
      車牌號碼六Ｐ─六二四三號之原車牌號碼六Ｐ─０三二五
      號自用小客車（該自用小客車及車牌號碼六Ｐ─六二四三
      號車牌分別係張詩祺、吳純真所有，而為辛○○所強盜、
      竊取）搭載庚○○至新竹縣新埔鎮四座里四座一八之四號
      前時，發現癸○○駕駛其所有車牌號碼ＪＷ－五六五九號
      自用小客車下車時未熄火，乃共同基於竊盜之犯意聯絡，
      趁癸○○不注意之際，推由辛○○負責把風接應，庚○○
      則下車將該自用小客車開走竊取得手。庚○○與辛○○共
      同竊得上開自用小客車後，又共同基於恐嚇取財之犯意聯
      絡，於同年月二十三日晚上九時許，推由辛○○打電話向
      癸○○恫嚇稱須付現金新台幣（下同）十萬元始能取回車
      子等語，致癸○○因之心生畏懼，唯恐無法取回車輛，乃
      經討價後被迫同意付款五萬元。嗣於同年月二十五日下午
      一時許，辛○○再撥打電話通知癸○○至新竹縣新埔鎮犁
      頭山付款取車，迨癸○○趕至後，辛○○又打電話通知癸○○改至新竹縣竹北市○○○○○路站付款取車，癸○○
      乃又趕赴，終於同日下午二時三十分許，辛○○果搭載庚○○到場，並推由庚○○負責取得癸○○交付之現金五萬
      元得手，庚○○再將癸○○所有之上開自用小客車鑰匙交
      付癸○○，且帶領癸○○至附近取回其所有之上開自用小
      客車。庚○○與辛○○恐嚇取得上開款項後，即朋分由庚○○分得二萬元，辛○○分得三萬元。
（二）於九十四年十一月三日凌晨四時許，在桃園縣新屋鄉清華
      村三鄰北勢六四之三六號前，庚○○與辛○○、綽號「毛
      仔」不詳年籍姓名成年男子共同基於結夥三人以上攜帶兇
      器竊盜之犯意聯絡，推由辛○○駕車在車上把風接應，庚○○與綽號「毛仔」不詳年籍姓名成年男子則攜帶辛○○
      所有在客觀上具有危險性、足以傷害人身體、生命之兇器
      開口活動扳手四支合力拆卸丑○○所有之車牌號碼ＯＥ─
      九二五六號車牌二面，得手後改懸掛在強盜所得之原車牌
      號碼Ｑ八─八二八六號自用小客車上使用（強盜部分，詳
      如後述）。
（三）於九十四年十一月五日凌晨四時三十分許，在新竹縣新豐
      鄉○○村○○街七號前，庚○○與辛○○共同基於攜帶兇
      器竊盜之犯意聯絡，二人共同攜帶辛○○所有之上開兇器
      開口活動扳手四支合力拆卸己○○所有之車牌號碼Ｇ七─
      ０六二五號車牌二面，得手後亦改懸掛在強盜所得之原車
      牌號碼Ｑ八─八二八六號自用小客車上使用（強盜部分，
      詳如後述）。
二、庚○○又意圖為自己不法之所有，另基於未經許可，持有可
    發射子彈具有殺傷力改造手槍、未經許可，持有子彈、加
    重強盜之概括犯意及加重搶奪之犯意，分別與辛○○、綽號
    「毛仔」不詳年籍姓名成年男子共同基於犯意聯絡，為下列
    連續未經許可，持有可發射子彈具有殺傷力改造手槍、未經
    許可，持有子彈、加重強盜之行為及加重強搶奪之行為：
（一）於九十四年十一月三日凌晨二時許，庚○○與辛○○、綽
      號「毛仔」不詳年籍姓名成年男子共同基於結夥三人以上
      攜帶兇器強盜之犯意聯絡，由辛○○攜帶其所有未經許可
      ，在客觀上具有危險性、足以傷害人身體、生命可發射子
      彈具有殺傷力之兇器銀色仿BERETTA廠M9型半自動改造手
      槍一枝（槍枝管制編號：0000000000號）、子
      彈四、五顆及客觀上亦具有危險性、足以傷害人身體、生
      命不具殺傷力（按此所指不具殺傷力，係指金屬玩具槍枝
      本身之功能不能擊發子彈，而不具可擊發子彈功能之殺傷
      力，尚與金屬玩具槍之槍身厚重、金屬材質，而可認為客
      觀上具有危險性不同，下同此旨）之兇器黑色金屬玩具槍
      二枝，而由辛○○搭載庚○○及綽號「毛仔」不詳年籍姓
      名成年男子至苗栗縣頭份鎮○○路二三一號子○○經營之
      「振群汽車精品百貨」店，旋由辛○○持該可發射子彈具
      有殺傷力之兇器銀色仿BE RETTA廠M9型半自動改造手槍一
      枝（槍枝管制編號：0000000000號）及子彈四
      、五顆，庚○○及綽號「毛仔」不詳年籍姓名成年男子則
      分持該不具殺傷力之兇器黑色金屬玩具槍二枝，三人共同
      進入「振群汽車精品百貨」店內，適店內恰有壬○○、乙○○在場，另寅○○、丁○○亦在辦公室內，三人進入店
      內後即分持上開具有殺傷力之改造手槍及不具殺傷力之金
      屬玩具槍嚇令壬○○、乙○○、寅○○、丁○○不許動，
      辛○○並先後在店內及辦公室內以上開具有殺傷力之改造
      手槍各擊發一顆子彈，嗣再嚇令壬○○、乙○○進入辦公
      室，又嚇令壬○○、乙○○、寅○○、丁○○聚集蹲在辦
      公室角落不許妄動，並取一床棉被蓋住壬○○、乙○○、
      寅○○、丁○○，而以此強暴、脅迫手段，致使壬○○、
      乙○○、寅○○、丁○○均不能抗拒，任由辛○○取走寅
      ○○所有置於辦公室門口之手提包一只（內有皮夾一個、
      MOTOROLA廠牌V635型行動電話手機一支、信用卡三枚、身
      分證一枚、全民健康保險卡一枚、現金五千元）、綽號「
      毛仔」不詳年籍姓名成年男子取走子○○所有置於店內之
      電視機一台。旋三人正欲離去時，適子○○駕駛車牌號碼
      Ｑ八─八二八六號自用小客車返回，因察覺有異，乃下車
      查看，詎辛○○竟接續持上開具有殺傷力之改造手槍朝子
      ○○方向對空鳴槍擊發約二、三顆子彈，而以此強暴手段
      致使子○○不能抗拒棄車逃逸，任令辛○○取走該車牌號
      碼Ｑ八─八二八六號自用小客車。
（二）於九十四年十一月五日凌晨四時十分許，庚○○與辛○○
      共同駕駛懸掛車牌號碼ＯＥ─九二五六號車牌之原車牌號
      碼Ｑ八─八二八六號自用小客車至新竹縣新豐鄉○○路一
      二八號「順利檳榔攤」時，二人乃共同基於攜帶兇器強盜
      之犯意聯絡，由辛○○攜帶上開相同具有殺傷力之兇器銀
      色仿BERETTA廠M9型半自動改造手槍一枝（槍枝管制編號
      ：0000000000號）及子彈一顆，庚○○亦攜帶
      辛○○所有在客觀上具有危險性、足以傷害人身體、生命
      不具殺傷力之兇器黑色金屬玩具槍一枝，二人一同進入戊○○經營之「順利檳榔攤」內，旋由辛○○以上開具有殺
      傷力之改造手槍朝鋁門窗擊發一顆子彈，以此強暴手段致
      使戊○○不能抗拒，乃任令辛○○取走MOTOROLA廠牌行動
      電話手機一支及零錢盒內之現金約二千五百元，庚○○則
      取走峰牌香煙八包。得手後，即由庚○○駕駛上開懸掛車
      牌號碼ＯＥ─九二五六號車牌之原車牌號碼Ｑ八─八二八
      六號自用小客車搭載辛○○逃逸。
（三）於九十四年十一月八日下午六時四十九分許，庚○○駕駛
      懸掛車牌號碼Ｇ七─０六二五號車牌之原車牌號碼Ｑ八─
      八二八六號自用小客車搭載辛○○至苗栗縣竹南鎮○○路
      三五二號「照南郵局」隔壁傢俱店停車時，發現甲○○正
      穿越馬路朝「照南郵局」自動提款機行進，二人乃又本欲
      共同基於攜帶兇器強盜之犯意聯絡，即推由庚○○在車內
      把風接應，辛○○則迅速攜帶上開相同具有殺傷力之兇器
      銀色仿BERETTA廠M9型半自動改造手槍一枝（槍枝管制編
      號：0000000000號）及子彈一顆下車，並即對
      空鳴槍擊發子彈一顆，欲以此強暴手段強取甲○○甫由自
      動提款機提領之現金，惟此時甲○○乃誤以為上開槍聲係
      鞭炮聲，且渾然不知迎面而來之辛○○手上持有上開具有
      殺傷力之兇器銀色仿BERETTA廠M9型半自動改造手槍，辛○○乃趁甲○○猝不及防之際，迅速出手搶奪甲○○甫提
      領仍握於手上之現金二萬元，得手後，即迅速上車由庚○○搭載逃逸，搶奪所得款項則由二人朋分各分得一萬元。
三、嗣於九十四年十一月九日晚上十時四十分許，在新竹縣新豐
    鄉中崙村中崙二八五之五號為警查獲，並扣得辛○○所有供
    上開分別與庚○○、綽號「毛仔」不詳年籍姓名成年男子共
    同竊盜犯罪所用之開口活動扳手四支；辛○○所有供上開分
    別與庚○○、綽號「毛仔」不詳年籍姓名成年男子共同持有
    、加重強盜、加重搶奪等犯罪所用之可發射子彈具有殺傷力
    銀色仿BERETTA廠M9型半自動改造手槍一枝（含彈匣一個，
    槍枝管制編號：0000000000號）。
四、案經新竹縣警察局橫山分局報告臺灣新竹地方法院檢察署檢
    察官偵查起訴。
    理      由
壹、認定犯罪事實所憑之證據及認定之理由：
一、被告之部分自白：上揭事實除事實二（三）部分外，餘業據
    被告迭於警訊、偵查中及本院審理時自白認罪不諱。
二、共犯辛○○之供述：上揭事實業據共犯辛○○迭於警訊、偵
    查中及本院審理時供述屬實，核與被告上開所為自白相符。
三、證人張詩祺、吳純真於警詢之證述：證述事實一（一）共犯
    辛○○所駕駛懸掛車牌號碼六Ｐ─六二四三號車牌之原車牌
    號碼六Ｐ─０三二五號自用小客車，確係證人張詩祺所有，
    而為共犯辛○○所強盜，另車牌號碼六Ｐ─六二四三號車牌
    則係證人吳純真所有，而為共犯辛○○所竊取。（參94年度
    偵字第6044號P.121-122及P.129-130）。
四、證人即被害人癸○○、丁○○、壬○○、乙○○、寅○○、
    子○○、丑○○、戊○○、己○○、甲○○分別於警詢及本
    院審理時之證述：
（一）證人即被害人癸○○於警詢中之證述：證述事實一（一）
      之事實屬實。（參94年度偵字第6169號P.20-22）。
（二）證人即被害人丑○○於警詢中之證述：證述事實一（二）
      之事實屬實。（參94年度偵字第6044號P.132-133）。
（三）證人即被害人己○○於警詢中之證述：證述事實一（三）
      之事實屬實。（參94年度偵字第6044號P.141-142、P.231
      -232）。
（四）證人即被害人丁○○、壬○○、乙○○、寅○○、子○○
      於警詢中之證述：證述事實二（一）之事實屬實。（參94
      年度偵字第6044號P.250-254，94年度偵字第6169號P.29-
      31、37-39、40-43、44-47）。
（五）證人即被害人戊○○於警詢中之證述：證述事實二（二）
      之事實屬實。（參94年度偵字第6044號P.135-137）。
（六）證人即被害人甲○○於警詢及本院審理時之證述：證述事
      實二（三）之事實屬實。（參94年度偵字第6044號P.228-
      230及本院九十五年三月二十七日審判筆錄）。
五、下列書證：足證上開證人張詩祺、吳純真、癸○○、丁○○
    、壬○○、乙○○、寅○○、子○○、丑○○、戊○○、己○○、甲○○之證述屬實。
（一）贓物認領保管單六紙：
    (1)證人即被害人張詩祺領回車牌號碼六Ｐ─０三二五號自用
      小客車。（參94年度偵字第6044號P.126）。
    (2)證人即被害人吳純真領回車牌號碼六Ｐ─六二四三號自用
      小客車車牌二面。（參94年度偵字第6044號P.131）。
    (3)證人即被害人丁○○代理被害人鄧盛維領回車牌號碼Ｑ八
      ─八二二八號自用小客車。（參94年度偵字第6044號P.25
      5）。
    (4)證人即被害人丑○○領回車牌號碼ＯＥ─九二六五號自用
      小客車車牌二面。（參94年度偵字第6044號P.134）。
    (5)證人即被害人戊○○領回MOTOROLA廠牌行動電話手機一支
      。（參94年度偵字第6044號P.140）。
    (6)證人即被害人己○○領回車牌號碼Ｇ七─０六二五號自用
      小客車車牌二面。（參94年度偵字第6044號P.143）。
（二）車牌失竊資料個別查詢報表─查詢車輛認可資料二紙：
    (1)證人即被害人癸○○所有之車牌號碼ＪＷ─五六五九號自
      用小客車失竊、尋獲報案紀錄。（參94年度偵字第6169號
      P.28 ）。
    (2)證人即被害人己○○所有之車牌號碼Ｇ七─０六二五號自
      用小客車車牌二面失竊報案紀錄。（參94年度偵字第6044
      號P.237）。
（三）證人被害人癸○○指認被告及被告與共犯辛○○指認竊車
      、棄車及車牌號碼ＪＷ─五六五九號自用小客車照片六幀
      。（參94年度偵字第6169號P.24-27）。
（四）被害人己○○所有之車牌號碼Ｇ七─０六二五號自用小客
      車車牌失竊照片一幀。（參94年度偵字第6044號P.238）
      。
（五）事實二（三）懸掛車牌號碼Ｇ七─０六二五號自用小客車
      犯罪後逃逸監視錄影帶翻拍照片三幀。（參94年度偵字第
      6044號P.239-240）。
六、內政部警政署刑事警察局九十四年十二月二十二日刑鑑字第
    0940172650號槍彈鑑定書：事實二（一）至（三）所示共犯
    辛○○所有攜帶供強盜、搶奪犯罪所用，而如事實三所示扣
    案之銀色改造手槍一枝（含彈匣一個，槍枝管制編號：00
    00000000號），經鑑驗結果認係仿BERETTA廠M9型
    半自動手槍製造之槍枝換裝土造金屬槍管、槍機而成之改造
    手槍，機械性能良好，可擊發適用子彈，認具殺傷力。
七、搜索扣押筆錄、扣押物品目錄表暨搜索扣押現場照片二十五
    幀、本案採證照片四十四幀：事實三扣得之扣押物足資佐證
    。（參94年度偵字第6044號P.144-166）。
八、事實三所示之扣押物扣案：足資佐證被告自白及共犯辛○○
    供述事實一（二）（三）及事實二（一）至（三）攜帶兇器
    竊盜、強盜、搶奪犯罪之事實屬實。
九、被告所辯不可採之理由：
（一）被告就共犯辛○○如事實二（三）搶奪被害人甲○○財物
      之事實均不爭執，惟辯稱：伊事先不知共犯辛○○要下車
      強盜（按共犯辛○○之本意係欲強盜，惟被害人甲○○自
      始至終均不知共犯辛○○欲強盜，而在猝不及防下，為共
      犯辛○○搶奪財物），亦未注意到共犯辛○○下車前有拿
      槍及向伊示意要下車強盜云云。
（二）然查，被告與共犯辛○○就事實二（三）攜帶兇器加重搶
      奪部分，確有共同之犯意聯絡及行為之分擔，有下列事證
      足以證明：
    (1)共犯辛○○迭於警訊、偵查中及本院審理時供證述屬實，
      並於偵查中及本院審理時供證述稱：「當時．．．我看見
      被害人在郵局前領錢，就叫庚○○停車，說我要去跟那個
      人拿錢，於是下去行搶．．．我搶到錢後上車叫他快開走
      」（參94年度偵字第6044號P.324）、「（你們二人．．
      ．是看到被害人從對向走過來要去提款？）我有看到．．
      ．我是看到被害人從對向車道走到提款機提款，我才下車
      帶槍鳴槍強盜被害人剛剛領取的現金．．．在提款機前面
      ，被害人剛提完款項轉身要往回走，還沒有到馬路，大概
      在騎樓中間的位置．．．我是下車以後，走幾步路到郵局
      前面的馬路的地方開槍，再進入騎樓中間的位置強盜被害
      人的兩萬元．．．（這樣的近距離，是否你下車時手上就
      拿著槍？）是的．．．（你當時的槍是擺在車椅底下？）
      是的，在我坐的副駕駛椅子下面．．．（所以被告也知道
      你拿槍下車？）應該知道．．．（你剛才所說你下車的時
      候，你有跟被告說要下車跟那個人拿錢，那個人就是領款
      的被害人？）是的．．．（你當時沒有用手指領款的被害
      人，是用示意？）我從副駕駛座椅子下面把槍出來放在腰
      際，然後說我要下車，用擺頭示意的方式表示說要去跟領
      款的那個人（被害人）拿錢，我下車之後才從腰際拿槍出
      來鳴槍．．．（所以被告應該知道你是要下車去強盜被害
      人的現金？）應該是．．．（你得手之後就馬上上車跟被
      告說錢已經拿到，趕快走，被告就趕快駕車北上往新竹的
      方向逃逸？）是的．．．（強盜所得的金額如何處理？）
      我與被告一人一萬元」（參本院九十五年三月二十七日審
      判筆錄）等情明確。
    (2)共犯辛○○上開供證述，核與證人即被害人甲○○到庭證
      述：「當時我開車停在郵局對面馬路，穿過馬路要到照南
      郵局提款機提款，當時沒有注意到其他事情，直接到提款
      機提款提了二萬元，我錢拿在手上，剛轉身，就聽到槍聲
      一聲當時還以為是鞭炮聲，所以沒有警覺，開槍那個人已
      經進入騎樓裡面我還沒有發覺他手上有槍，他就把我手上
      的錢搶走，我當場楞了一下，接著那個人就跑上車子開走
      了，然後車子在前面遇到紅燈前面有車子過不去所以有停
      下來，我就記下車牌報警．．．（當時你要下車領錢到被
      搶之前都沒有警覺？）是的．．．（對方的車子當時是停
      在郵局旁邊的馬路上？）是的．．．根據錄影帶監視器的
      拍攝畫面，那輛車停放的位置，原先也有車子停放，然後
      車子開走後，那輛車就迴車停在郵局旁邊的位置。我是停
      好車要過馬路的時候，那輛車剛好也迴車停在郵局旁邊．
      ．．（你錢被搶走之前都還沒有警覺被強盜？）是的。當
      時愣住反應不過來．．．（當時被搶的時候，有沒有感覺
      到對方有拿槍？）我當時有聽到一聲以為是鞭炮聲，不知
      道是槍聲，是事後調錄影帶才知道是開槍的槍聲而且當時
      搶我錢的人，我也沒有注意到他手上有拿槍，他也沒有跟
      我講任何話，直接一支手徒手從我手上把我領的現金兩萬
      元搶走，讓我不及防備，一時無法反應，錢就被搶走」等
      情大致相符（參本院九十五年三月二十七日審判筆錄）。
    (3)被告亦自承：「（當時為何在那邊停車？）是辛○○叫我
      停車的．．．（你們本來是開南下車道，後來迴車停放在
      該處郵局旁邊？）是的．．．（迴車也是辛○○叫你迴車
      ？）是的．．．他叫我迴車、停車，他一停車就跑下去」
      等情（參本院九十五年三月二十七日審判筆錄）。
    (4)揆諸上開事證，顯然被告與共犯辛○○係發現被害人甲○○於案發處所苗栗縣竹南鎮○○路三五二號「照南郵局」
      對向車道下車穿越光復路欲至「照南郵局」自動提款機提
      款，乃由共犯辛○○指示被告迴車（原亦行駛對向車道）
      、停車，再由共犯辛○○由副駕駛座座椅下取出其所攜帶
      扣案兇器即可發射子彈具有殺傷力銀色仿BERETTA廠M9型
      半自動改造手槍、子彈，並以擺頭示意及輔以言詞向被告
      表示要下車跟領款之被害人甲○○拿錢，旋即將上開改造
      手槍（子彈置於彈匣）插入腰際，嗣隨即下車再取出腰際
      之上開改造手槍對空鳴槍一槍後，而攜帶上開改造手槍趨
      近甫領款轉身尚不明所以之被害人甲○○，乃趁被害人甲○○毫無警覺下，迅速徒手搶奪被害人甲○○甫領取之款
      項現金二萬元，得手後即迅速上車由被告搭載逃逸無疑。
    (5)據此，被告在此過程中，乃歷經共犯辛○○指示迴車、停
      車，再由共犯辛○○取槍、示意強盜，復於共犯辛○○搶
      奪得手後迅速搭載共犯辛○○逃逸，並與共犯辛○○各分
      得贓款一萬元，若謂被告不知共犯辛○○要下車強盜（按
      共犯辛○○之本意係欲強盜，惟被害人甲○○自始至終均
      不知共犯辛○○欲強盜，而在猝不及防下，為共犯辛○○
      搶奪財物），亦未注意到共犯辛○○下車前有拿槍及向伊
      示意要下車強盜云云，孰人能信。反之，觀諸上開搶奪過
      程，在在均足徵被告於此過程中，應確然已明知共犯辛○○攜帶兇器即上開改造手槍下車，且係欲強盜被害人甲○○財物，而與共犯辛○○有共同之犯意聯絡及行為之分擔
      無訛。
    (6)此外，被告就為何在案發處所停車及停車之過程一節，被
      告於偵查中乃供稱：「辛○○．．．叫我停在郵局附近路
      邊等他，他要去找人．．．過一下他上車叫我開車，快到
      家時他才告訴我剛才搶了二萬元」云云（參94年度偵字第
      6044號P.323)；嗣於檢察官起訴移送本院初訊時又供稱：
      「辛○○說他要去找朋友，叫我停下家具行前面，他就下
      車了，一段時間後，他就上車，我們就走了，而快到家（
      新豐租房子的地方）的時候，我問他，他才說他是下車去
      強盜」云云（參本院九十五年一月十日訊問筆錄）；繼之
      ，於本院行準備程序時又供稱：「當時辛○○在郵局那邊
      的時候，他跟我講說要下去一下，說要去找朋友，但沒有
      跟我講說要下去強盜，是在辛○○下去強盜上車之後，叫
      我趕快開走，我才知道」云云（參本院九十五年二月十七
      日準備程序筆錄）；再於本院審理時供稱：「（辛○○要
      下車搶奪財物，你不知道？）我不知道，他很快就下車，
      他一下車車門也沒有關．．．（當時為何在那邊停車？）
      是辛○○叫我停車的．．．（為何在上次準備程序你要辯
      稱說辛○○說他要下車找朋友？）這是我們要去竹南的時
      候，他跟我說的，不是他要下車搶奪之前跟我講的。我不
      知道辛○○要下車幹什麼，因為來竹南的時候，他有說要
      找朋友，所以我以為他下車要去找朋友」云云（參本院九
      十五年三月二十七日審判筆錄）。觀諸被告上開歷次所為
      供述，就為何在案發處所停車一節，或供稱係共犯辛○○
      要下車找朋友，或供稱不知原因；就何時知悉共犯辛○○
      下車搶奪一節，或供稱共犯辛○○迄至快返回被查獲之租
      屋處時始告知，或供稱共犯辛○○強奪得手上車後，伊才
      知道云云，顯然前後供述不一。
    (7)綜上，被告上開所辯事先不知情，係共犯辛○○搶奪得手
      後告知才知情云云，顯均係避重就輕，意圖卸責之詞，均
      不足採信。
十、綜據上開事證，足證被告所為部分之自白，確與事實相符。
    而被告辯稱事實二（三）部分伊事先不知情云云，則不足採
    信。事證已臻明確，被告犯行洵堪認定。
貳、論罪及科刑之審酌：
一、程序部分：被告分別與共犯辛○○、綽號「毛仔」不詳年籍
    姓名成年男子就事實二（一）至（三）共同未經許可，持有
    子彈部分，檢察官於起訴書雖漏引槍砲彈藥刀械管制條例第
    十二條第四項之罪名，惟此部分已據起訴（詳如起訴書附表
    ），本即在審理範圍，並據公訴人於本院審理時補正引用上
    開法條罪名，且經本院當庭告知被告；又事實二（三）被告
    與共犯辛○○共同攜帶兇器搶奪部分，檢察官起訴時雖認被
    告係犯刑法第三百三十條第一項之攜帶兇器強盜既遂罪，然
    被告與共犯辛○○雖本係共同基於攜帶兇器強盜之犯意聯絡
    ，而推由被告駕車把風、接應，共犯辛○○則攜帶兇器即扣
    案可發射子彈具有殺傷力銀色仿BERETTA廠M9型半自動改造
    手槍及子彈一顆下車對空鳴槍一槍，然被害人甲○○自始至
    終均渾然不覺共犯辛○○攜帶上開兇器改造手槍及對空鳴槍
    之事，共犯辛○○乃趁被害人甲○○毫無警覺猝不及防下，
    迅速下手搶奪被害人甲○○提領之款項，顯然被害人甲○○
    於案發時並不知受有強暴、脅迫，亦無何致使不能抗拒之情
    事，故被告及共犯辛○○此部分所為，乃係所知重於所犯之
    抽象的事實錯誤（又稱法定的事實錯誤），應從其所犯，自
    應以所犯依刑法第三百二十六條第一項攜帶兇器搶奪既遂罪
    處斷。而此部分檢察官於起訴時雖認被告係犯刑法第三百三
    十條第一項之攜帶兇器強盜既遂罪，然此部分與刑法第三百
    二十六條第一項攜帶兇器搶奪既遂罪，二者之社會基本事實
    同一，且據公訴人於本院審理時就此部分變更起訴法條為刑
    法第三百二十六條第一項攜帶兇器搶奪既遂罪，本院並當庭
    告知被告，爰均併予敘明。
二、按刑法第三百二十一條第一項第三款之攜帶兇器竊盜罪、刑
    法第三百二十六條第一項之攜帶兇器搶奪罪、刑法第三百三
    十條第一項之攜帶兇器強盜罪，均係以行為人攜帶兇器竊盜
    、搶奪、強盜為加重條件，而此所謂「兇器」，其種類並無
    限制，凡客觀上足以對人之生命、身體、安全構成威脅，具
    有危險性之器物均屬之。被告分別與共犯辛○○、綽號「毛
    仔」不詳年籍姓名成年男子共同攜帶如事實一（二）、（三
    ）竊盜所用之開口活動扳手四支，均屬鋼鐵材質、質地堅硬
    ，有該開口活動扳手四支扣案可證，客觀上自足以對人之生
    命、身體、安全構成威脅；如事實二（一）至（三）強盜、
    搶奪所用之可發射子彈具有殺傷力之銀色仿BERETTA廠M9型
    半自動改造手槍一枝（槍枝管制編號：000000000
    0號），既可擊發子彈，客觀上自亦足以對人之生命、身體
    、安全構成威脅，要屬無疑；如事實二（一）、（二）強盜
    所用之金屬玩具槍，則與共犯辛○○所有另案扣案（詳如後
    述）之金屬玩具槍材質相當，亦據被告於本院審理時令其辯
    識在卷，而金屬玩具槍為金屬材質，質地厚重，乃眾所週知
    之事實，客觀上自亦足以對人之生命、身體、安全構成威脅
    。據此，被告分別與共犯辛○○、綽號「毛仔」不詳年籍姓
    名成年男子共同攜帶如事實一（二）、（三）及事實二（一
    ）至（三）竊盜、強盜、搶奪所用之開口扳手、可發射子彈
    具有殺傷力之銀色仿BERETTA廠M9型半自動改造手槍一枝（
    槍枝管制編號：0000000000號）、金屬玩具槍等
    ，乃均屬上揭所指之「兇器」無疑。
三、所犯罪名：核被告如事實一（一）所為係犯刑法第三百二十
    條第一項之普通竊盜罪及同法第三百四十六條第一項之恐嚇
    取財罪；如事實一（二）所為係犯刑法第三百二十一條第一
    項第三、四款之結夥三人以上攜帶兇器竊盜罪；如事實一（
    三）所為係犯刑法第三百二十一條第一項第三款之攜帶兇器
    竊盜罪；如事實二（一）所為係犯刑法第三百三十條第一項
    之結夥三人以上攜帶兇器強盜罪、槍砲彈藥刀械管制條例第
    八條第四項未經許可，持有可發射子彈具有殺傷力改造手槍
    罪、槍砲彈藥刀械管制條例第十二條第四項未經許可，持有
    子彈罪；如事實二（二）所為係犯刑法第三百三十條第一項
    之攜帶兇器強盜罪、槍砲彈藥刀械管制條例第八條第四項未
    經許可，持有可發射子彈具有殺傷力改造手槍罪、槍砲彈藥
    刀械管制條例第十二條第四項未經許可，持有子彈罪；如事
    實二（三）所為係犯刑法第三百二十六條第一項之攜帶兇器
    搶奪罪、槍砲彈藥刀械管制條例第八條第四項未經許可，持
    有可發射子彈具有殺傷力改造手槍罪、槍砲彈藥刀械管制條
    例第十二條第四項未經許可，持有子彈罪。至被告與共犯辛○○、綽號「毛仔」不詳年籍姓名成年男子所為如事實二（
    一）以非法方法剝奪被害人壬○○、乙○○、寅○○、丁○○行動自由部分，乃為加重強盜犯行之部分行為，應不另論
    行法第三百零二條第一項之剝奪行動自由罪。
四、共同正犯：被告上開犯行分別就事實一（一）、（三）及事
    實二（二）、（三）與共犯辛○○間；就事實一（二）及事
    實二（一）與共犯辛○○、綽號「毛仔」不詳年籍姓名成年
    男子間，彼此間均有共同之犯意聯絡及行為之分擔，應均論
    以共同正犯。
五、連續犯：被告先後如事實一（一）至（三）三次普通竊盜、
    加重竊盜犯行；先後如事實二（一）、（二）二次加重強盜
    犯行：先後如事實二（一）至（三）三次未經許可，持有可
    發射子彈具有殺傷力改造手槍、子彈犯行，均時間緊接，手
    法相同，反覆為之，所犯又分別均係犯罪構成要件相同之罪
    名，顯分別均係基於概括之犯意，應均依連續犯之規定各論
    以刑法第三百二十一條第一項第三、四款之結夥三人以上攜
    帶兇器竊盜一罪、刑法第三百三十條第一項之結夥三人以上
    攜帶兇器強盜一罪、槍砲彈藥刀械管制條例第八條第四項未
    經許可，持有可發射子彈具有殺傷力改造手槍一罪及槍砲彈
    藥刀械管制條例第十二條第四項未經許可，持有子彈一罪，
    並就所論刑法第三百三十條第一項之結夥三人以上攜帶兇器
    強盜一罪部分（詳如後述），依法加重其刑。
六、想像競合犯：被告就事實二（一）至（三）所為未經許可，
    持有可發射子彈具有殺傷力改造手槍及未經許可，持有子彈
    犯行部分，均係一行為同時觸犯上開二罪名，應均依想像競
    合犯之規定，均各從一重依槍砲彈藥刀械管制條例第八條第
    四項未經許可，持有可發射子彈具有殺傷力改造手槍罪處斷
    。
七、牽連犯：被告如事實一（一）所犯普通竊盜與事實一（二）
    、（三）加重竊盜部分成立連續犯，應從一重依刑法第三百
    二十一條第一項第三、四款之結夥三人以上攜帶兇器竊盜一
    罪處斷，已如上述，惟被告如事實一（一）所犯普通竊盜及
    恐嚇取財部分，乃有手段目的之牽連關係，故依刑法第五十
    五條牽連犯之規定，被告如事實一（一）至（三）所犯即應
    從一重依刑法第三百四十六條第一項之恐嚇取財罪處斷。再
    被告如事實二（一）、（二）所犯未經許可，持有可發射子
    彈具有殺傷力改造手槍及加重強盜部分；如事實二（三）所
    犯未經許可，持有可發射子彈具有殺傷力改造手槍及加重搶
    奪部分，亦均有手段目的之牽連關係，亦應均依刑法第五十
    五條牽連犯之規定各從一重依刑法第三百三十條第一項之加
    重強盜罪及槍砲彈藥刀械管制條例第八條第四項之未經許可
    ，持有可發射子彈具有殺傷力改造手槍罪處斷。次因被告如
    事實二（一）至（三）所犯未經許可，持有可發射子彈具有
    殺傷力改造手槍部分及如事實二（一）、（二）所犯加重強
    盜部分，均為連續犯，亦如上述，故被告所犯如事實二（一
    ）至（三）部分即應依刑法第三百三十條第一項之結夥三人
    以上攜帶兇器強盜一罪處斷，並依連續犯之規定，依法加重
    其刑。
八、分論併罰：被告就上開所犯各從重處斷之恐嚇取財及連續結
    夥三人以上攜帶兇器強盜二罪，罪名不同，犯意各別，行為
    互異，應予分論併罰。
九、量刑：爰審酌被告於短短約半個多月時間內，分別與共犯辛○○及綽號「毛仔」不詳年籍姓名成年男子連續共犯三次普
    通竊、攜帶兇器（開口活動扳手）竊盜及一次恐嚇取財犯行
    ，又連續攜帶兇器即可發射子彈具有殺傷力改造手槍及子彈
    共犯強盜、搶奪犯行，且所犯加重強盜、加重搶奪犯行時，
    均由共犯辛○○現場擊發子彈脅迫被害人就範，犯罪手段、
    情節及對被害人、社會治安之危害均非輕，原應從重量刑，
    惟念其就上開所犯之分工均較共犯辛○○之情節為輕，前此
    亦無任何刑事前科紀錄，有臺灣高等法院被告全國前案紀錄
    表及臺灣新竹地方法院檢察署刑案資料查註紀錄表在卷可參
    ，素行尚可，犯罪後於偵查中坦認大部分犯行，於本院審理
    時初始翻異供述，嗣後又坦認大部分犯行，尚有悔意，態度
    尚稱良好等一切情狀，酌予各量處如主文所示之刑，並定應
    執行刑。
十、沒收：如事實三所示扣案之開口活動扳手四支及可發射子彈
    具有殺傷力銀色仿BERETTA廠M9型半自動改造手槍一枝（含
    彈匣一個，槍枝管制編號：0000000000號），均
    係共犯辛○○所有，且該扣案之可發射子彈具有殺傷力銀色
    仿BERETTA廠M9型半自動改造手槍一枝（含彈匣一個，槍枝
    管制編號：0000000000號），係違禁物，且係被
    告分別與共犯辛○○及綽號「毛仔」不詳年籍姓名成年男子
    共同供事實二（一）至（三）犯罪所用之物；另扣案之開口
    活動扳手四支，亦係被告分別與共犯辛○○及綽號「毛仔」
    不詳年籍姓名成年男子共同供事實一（二）、（三）犯罪所
    用之物等情，已據被告及共犯辛○○於本院審理時一致供述
    在卷，應分別依刑法第三十八條第一項第一、二款規定宣告
    沒收。
十一、不另為無罪諭知部分：公訴人雖認事實二（一）部分，被
      告及綽號「毛仔」不詳年籍姓名成年男子均持有可發射子
      彈具有殺傷力之改造手槍一枝；事實二（二）部分，被告
      亦持有可發射子彈具有殺傷力之改造手槍一枝，因認被告
      此部分亦均涉犯槍砲彈藥刀械管制條例第八條第四項未經
      許可，持有可發射子彈具有殺傷力改造手槍罪嫌。然查，
      被告固坦承確有如事實二（一）所示與綽號「毛仔」不詳
      年籍姓名成年男子各持有金屬材質外觀上類似可發射子彈
      具有殺傷力改造手槍之槍枝及如事實二（二）所示持有金
      屬材質外觀上類似可發射子彈具有殺傷力改造手槍之槍枝
      ，然同時供稱該金屬材質外觀上類似可發射子彈具有殺傷
      力改造手槍之槍枝均係共犯辛○○所提供，且均於犯罪後
      經供犯辛○○取回等情（參94年度偵字第6044號P.110被
      告警訊筆錄）；再者，本案被告及共犯辛○○被查獲時，
      雖同時扣得另四把改造槍枝（另扣得具阻鐵不具殺傷力之
      仿AK-47步槍一枝、AK-47玩具子彈七十八顆、不具殺傷力
      土造子彈半成品十二顆、具殺傷力土造子彈十二顆、槍管
      六枝、槍管半成品六支及其他改造槍枝零件、工具等，均
      與本案無涉，詳如後述），其中(1)槍枝管制編號：000
      0000000號90改造手槍，認係仿BERE TTA廠M 9型
      半自動手槍製造之槍枝換裝土造金屬槍管而成之改造手槍
      ，機械性能良好，可擊發適用子彈，認具殺傷力；(2)槍枝
      管制編號：0000000000號改造手槍，認係仿半
      自動手槍外型製造之空氣手槍，以壓縮氣體為發射動力，
      經檢視裝填彈丸及儲氣裝置之彈匣，無法供發射彈丸，依
      現狀，認不具殺傷力；(3)槍枝管制編號：0000000
      000號改造槍枝，認係仿GLOCK廠17型半自動手槍製造
      之槍枝換裝土造金屬槍管而成之改造手槍，經檢視，滑套
      前端下方斷裂，經實際裝填適用子彈進行試射，其彈丸之
      發射．．．動能為64.03焦耳，單位面基動能為109.98焦
      耳/平方公分；(4)槍枝管制編號：0000000000
      號改造槍枝，認係仿FN廠1910型半自動手槍製造之槍枝，
      經檢視，欠缺金屬槍管，無法供發射彈丸使用，認不具殺
      傷力，有上開內政部警政署刑事警察局九十四年十二月二
      十二日刑鑑字第094017 2650號槍彈鑑定書在卷足參，並
      有該四把該造槍枝扣案足資佐證。然被告於本院審理時經
      提示並令其辨識該扣案四把改造手槍結果，乃供稱無法辯
      識該四把改造手槍是否即為共犯辛○○所提供如事實（一
      ）、（二）伊與綽號「毛仔」不詳年籍姓名成年男子持以
      犯罪所用之槍枝；共犯辛○○於本院審理時雖曾證稱該四
      把改造手槍其中三枝黑色手槍之其中一枝係被告持供本案
      犯罪所用云云，惟其於警訊、偵查中已前後一致供稱本案
      扣押物均為伊所有，嗣於本院審理時又翻異供述供稱上開
      扣案之四把改造槍枝均非伊所有，並陳稱該四把改造手槍
      其中三枝黑色手槍應該均不是被告及綽號「毛仔」不詳年
      籍姓名成年男子持供事實二（一）、（二）犯罪所用之槍
      枝云云，顯然供證述前後不一，不足採信。參以本案共犯
      辛○○被查獲扣案之改造槍枝（包括具殺傷力及不具殺傷
      力）多達六枝，即難以排除共犯辛○○另有其他改造槍枝
      尚未被查獲之可能性，自難以本案共犯辛○○被查獲扣案
      之改造槍枝（包括具殺傷力及不具殺傷力）多達六枝，即
      逕認被告及綽號「毛仔」不詳年籍姓名成年男子持供事實
      二（一）、（二）犯罪所用之槍枝即為上開另扣案之四把
      改造槍枝之其中二枝。此外，復查無積極證據足以認定被
      告及綽號「毛仔」不詳年籍姓名成年男子持供事實二（一
      ）、（二）犯罪所用之槍枝即為上開另扣案之四把改造槍
      枝之其中二枝，亦無積極證據認定被告及綽號「毛仔」不
      詳年籍姓名成年男子持供事實二（一）、（二）犯罪所用
      之槍枝具殺傷力，應逕為有利於被告之認定，充其量僅足
      以認定被告及綽號「毛仔」不詳年籍姓名成年男子持供事
      實二（一）、（二）犯罪所用之槍枝為外觀上類似可發射
      子彈具有殺傷力改造手槍之金屬玩具槍，自難論以槍砲彈
      藥刀械管制條例第八條第四項未經許可，持有可發射子彈
      具有殺傷力改造手槍罪嫌，惟公訴人認此部分與上開認定
      被告所犯槍砲彈藥刀械管制條例第八條第四項未經許可，
      持有可發射子彈具有殺傷力改造手槍及加重強盜部分有想
      像競合犯及牽連犯之裁判上一罪關係，爰不就此部分另為
      被告無罪之諭知。
十二、不另為沒收諭知部分之說明：
（一）被告及綽號「毛仔」不詳年籍姓名成年男子持供事實二（
      一）、（二）犯罪所用之槍枝為外觀上類似可發射子彈具
      有殺傷力改造手槍之金屬玩具槍，已如上述，又該外觀上
      類似可發射子彈具有殺傷力改造手槍之金屬玩具槍，係共
      犯辛○○所有，亦據被告供述在卷，然該外觀上類似可發
      射子彈具有殺傷力改造手槍之金屬玩具槍，既無從認定為
      上開另扣案之四把改造槍枝其中之一枝或其中之二枝，應
      認為係未扣案，為免將來執行之困難，爰不另為沒收之諭
      知。
（二）被告分別與共犯辛○○、綽號「毛仔」不詳年籍姓名成年
      男子共同攜帶如事實二（一）至（三）之子彈，乃除共犯
      辛○○擊發之子彈外，尚無其他積極證據足以證明渠等如
      事實二（一）至（三）犯行尚有持有其他未經擊發之子彈
      。故被告及共犯辛○○被查獲時，雖同時另扣得共犯辛○○所有具殺傷力土造子彈十二顆（詳如後述），亦難認被
      告分別與共犯辛○○、綽號「毛仔」不詳年籍姓名成年男
      子共犯如事實二（一）至（三）犯行時有另持有上開另扣
      案之具殺傷力土造子彈之情事。此外，被告及共犯辛○○
      被查獲時，雖同時另扣得共犯辛○○所有之具阻鐵不具殺
      傷力仿AK-47步槍一枝、上開另四把改造槍枝、AK-47玩具
      子彈七十八顆、不具殺傷力土造子彈半成品十二顆、具殺
      傷力土造子彈十二顆、槍管六枝、槍管半成品六支及其他
      改造槍枝零件、工具等，已據共犯辛○○於警訊及偵查中
      供述明確，並有上開搜索扣押筆錄、扣押物品目錄表在卷
      足稽，然均與本案無涉，自均無從於本案併為沒收之諭知
      。
、適用之法律：
（一）刑事訴訟法第二百九十九條第一項前段。
（二）刑法第十一條前段、第二十八條、第五十六條、第三百二
      十一條第一項第三、四款、第三百四十六條第一項、第三
      百二十六條第一項、第三百三十條第一項、第五十五條、
      第五十一條第五款、第三十八條第一項第一、二款。
（三）槍砲彈藥刀械管制條例第八條第四項、第十二條第四項。
（三）罰金罰鍰提高標準條例第一條前段，判決如主文。
本案經檢察官黃逸帆到庭執行職務。
中    華    民    國  九十五  年    四    月    七    日
                            臺灣新竹地方法院刑事第三庭
                                審判長法  官  汪  銘  欽
                                      法  官  黃  美  文
                                      法  官  黃  美  盈
上正本證明與原本無異。
如不服本判決，應於判決送達後十日內向本院提出上訴狀（應附
繕本），上訴於臺灣高等法院。
                                書 記 官  劉  怡  芳
中    華    民    國  九十五  年    四    月    七    日
附錄本案論罪科刑法條全文：
中華民國刑法第三百二十一條第一項：
犯竊盜罪而有左列情形之一者，處六月以上、五年以下有期徒刑
：
一、於夜間侵入住宅或有人居住之建築物、船艦或隱匿其內而犯
    之者。
二、毀越門扇、牆垣或其他安全設備而犯之者。
三、攜帶兇器而犯之者。
四、結夥三人以上而犯之者。
五、乘火災、水災或其他災害之際而犯之者。
六、在車站或埠頭而犯之者。
刑法第三百四十六條第一項：
意圖為自己或第三人不法之所有，以恐嚇使人將本人或第三人之
物交付者，處六月以上五年以下有期徒刑，得併科一千元以下罰
金。
刑法第三百二十八條第一項：
意圖為自己或第三人不法之所有，以強暴、脅迫、藥劑、催眠或
他法，至使不能抗拒，而取他人之物或使其交付者，為強盜罪，
處五年以上有期徒刑。
刑法第三百二十六條第一項：
犯前條第一項之罪，而有第三百二十一條第一項各款情形之一者
，處一年以上七年以下有期徒刑。
刑法第三百三十條第一項：
犯強盜罪而有第三百二十一條第一項各款情形之一者，處七年以
上有期徒刑。
槍砲彈藥刀械管制條例第八條第四項：
未經許可，持有、寄藏或意圖販賣而陳列第一項所列槍枝者，處
三年以上十年以下有期徒刑，併科新臺幣七百萬元以下罰金。


司法院資訊處製作；財團法人民間司法改革基金會備份。
